臺灣高等法院刑事判決　　　　　　　 100年度上訴字第2702號
上　訴　人
即　被　告　許昶慶
選任辯護人　王淑琍律師（法律扶助律師）
上列上訴人因毒品危害防制條例案件，不服臺灣板橋地方法院10
0 年度訴字第397 號，中華民國100 年5 月23日第一審判決（起
訴案號：臺灣板橋地方法院檢察署99年度偵字第25632 號），提
起上訴，本院判決如下：
    主  文
原判決關於許昶慶被訴如事實欄第一段之（二）、販賣第二級毒
品甲基安非他命之刑暨其定應執行刑部分均撤銷。
許昶慶販賣第二級毒品，處有期徒刑肆年捌月；未扣案之門號
0000 000000 號行動電話壹支（不含SIM 卡壹枚），沒收之，如
全部或一部不能沒收時，追徵其價額；未扣案之販賣第二級毒品
所得新臺幣壹仟伍佰元，沒收之，如全部或一部不能沒收時，以
其財產抵償之。
其他上訴駁回。
本判決第二項所處之刑與第三項上訴駁回所處之刑（有期徒刑柒
年壹月），應執行有期徒刑捌年陸月。未扣案之門號0000000000
號行動電話壹支（不含SIM 卡壹枚）、門號0000000000號行動電
話壹支（不含SIM 卡壹枚），均沒收之，如全部或一部不能沒收
時，追徵其價額；未扣案之販賣第二級毒品所得新臺幣壹仟元、
新臺幣壹仟伍佰元，均沒收之，如全部或一部不能沒收時，均以
其財產抵償之。
    事  實
一、許昶慶（綽號馬尿）明知甲基安非他命係屬毒品危害防制條
    例第二條第二項第二款所規定之第二級毒品，依法不得販賣
    、持有，卻仍利用其所有使用之門號0000000000號、門號00
    00000000號行動電話作為聯絡工具，並基於意圖營利，販賣
    第二級毒品甲基安非他命之犯意，分別於下列時地販賣第二
    級毒品甲基安非他命：
（一）、許昶慶於民國（以下同）99年8 月6 日，以其持用之門
        號000000 0000 號行動電話與游朝正持用之門號000000
        0000號行動電話聯繫，約定以新臺幣（下同）1000元之
        代價販賣第二級毒品甲基安非他命1 小包（約0 點2 公
        克）給予游朝正，旋於同（6 ）日晚間6 時59分許，許
        昶慶即前往新北市○○區○○路2 段1 巷2 之3 號4 樓
        游朝正住所附近，將上開1000元代價之第二級毒品甲基
        安非他命1 小包（約0 點2 公克）販賣交與游朝正，而
        完成上述第二級毒品甲基安非他命交易（許昶慶犯賣毒
        品所得1000元款項部分未扣案）。
（二）、許昶慶復於99年8 月7 日，以其持用之門號0000000000
        號行動電話與周碩能持用之門號0000000000號行動電話
        聯繫，約定以1500元之代價販賣第二級毒品甲基安非他
        命1 小包（約0 點5 公克）給予周碩能，旋於同（7 ）
        日晚間10時13分前後約10分鐘許，許昶慶即前往新北市
        新莊區○○街269 巷23號1 樓周碩能住所附近之某7-11
        便利商店內，將上開1500元代價之第二級毒品甲基安非
        他命1 小包（約0 點5 公克）販賣交與周碩能，並由周
        碩能交付許昶慶購毒款項1500元，而完成上開第二級毒
        品甲基安非他命交易，由許昶慶從中賺取300 元差價之
        利潤（許昶慶犯賣毒品所得1500元款項部分未扣案）。
二、嗣經警持臺灣板橋地方法院核發之99年度聲監字第752 號、
    同年度聲監續字第781 號及同年度聲監字第888 號通訊監察
    書就許昶慶所使用之前揭門號0000000000號、門號00000000
    00號等行動電話門號實施通訊監察，而於99年9 月20日下午
    2 時許，為警持上開法院核發之搜索票前往新北市新莊區○
    ○○路199 號7 樓718 室許昶慶之有人租屋處執行搜索而查
    獲，經警扣得許昶慶所有供其施用第二級毒品甲基安非他命
    所用，而與本案販賣第二級毒品甲基安非他命無直接關連之
    甲基安非他命3 包、吸食器1 個、殘渣袋4 個（按許昶慶施
    用第二級毒品甲基安非他命罪犯行部分業據原審於99年12月
    6 日以99年度簡字第9690號刑事簡易判決判處罪刑在案），
    並經循線查悉上情；嗣許昶慶於檢察官偵查中與本院調查、
    審理時自白其有上開一、之（二）所述販賣第二級毒品甲基
    安非他命給予周碩能之犯行。
三、99年 9 月20日另經警持搜索票分別在新北市○○區○○路2
    段1 巷2 之3 號、新北市○○區○○街269 巷23號1 樓查獲
    游朝正、周碩能施用第二級毒品甲基安非他命等情事（按游
    朝正、周碩能施用第二級毒品甲基安非他命犯行部分，業經
    臺灣板橋地方法院檢察署檢察官以99年度毒偵字第7464號、
    第7467號各予以緩起訴處分在案）。
四、案經臺灣板橋地方法院檢察署檢察官指揮新北市政府警察局
    海山分局報請該署檢察官偵查起訴。
    理  由
壹、程序事項：
一、按被告以外之人於偵查中向檢察官所為之陳述，除顯有不可
    信之情況者外，得為證據，刑事訴訟法第159 條之1 第2 項
    亦定有明文。準此，本件證人游朝正、周碩能於原審法院審
    理中，已依被告許昶慶及其選任辯護人之聲請，傳喚證人游
    朝正、周碩能居於證人地位接受交互詰問，業已賦予被告對
    質詰問權。本院認為證人游朝正於偵查中之證述與該人於原
    審審理中所為之證述大致相符，而證人周碩能於原審審理中
    之部分證述與其於偵查中之部分證述有所不符，惟證人游朝
    正、周碩能先前於檢察官偵查中之證述、部分證述具有較為
    可信之特別情況（詳如後述），且為證明本件被告犯罪事實
    存否所必要，自應具有證據能力，而可由本院採為認定本件
    被告犯罪事實之依據。
二、被告以外之人於審判外之言詞或書面陳述，除法律有規定者
    外，不得作為證據。又被告以外之人於審判外之陳述，雖不
    符合同法第159 條之1 至第159 條之4 之規定，但經當事人
    於審判程序同意作為證據，法院審酌該言詞陳述或書面陳述
    作成時之情況，認為適當者，亦得為證據；當事人、代理人
    或辯護人於法院調查證據時，知有第159 條第1 項不得為證
    據之情形，而未於言詞辯論終結前聲明異議者，視為有前項
    之同意。刑事訴訟法第159 條第1 項及第159 條之5 分別定
    有明文。查本判決下列所引用之被告以外之人於審判外之供
    述證據（包含書證等證據），並無證據證明係公務員違背法
    定程序所取得，雖屬傳聞證據，惟檢察官、被告許昶慶及其
    辯護人於原審審理、本院審理終結前就卷內卷證資料之證據
    能力均表示無意見（本院卷第41背面頁、第66頁、67頁、68
    頁），本院審酌上開證據資料製作時之情況，尚無違法不當
    及證明力明顯過低之瑕疵，認為以之作為證據應屬適當，依
    刑事訴訟法第158 條之4 之反面解釋及第159 條之5 第2 項
    之規定，認各證據資料均有證據能力。
三、查游朝正、周碩能各於99年9 月20日因施用第二級毒品甲基
    安非他命為警查獲情事，嗣經臺灣板橋地方法院檢察署檢察
    官以99年度毒偵字第7464號、第7467號各予以緩起訴處分等
    情，此有上開緩起訴處分書在卷可證（原審卷第89頁至第91
    頁，第123 頁至第124 頁），由此足認游朝正、周碩能二人
    均有施用第二級毒品甲基安非他命等情事至明，合先敘明。
貳、實體事項：
一、關於如事實欄第一段之（二）、所述被告販賣第二級毒品甲
    基安非他命予證人周碩能部分：
（一）、查被告許昶慶於如上開事實欄第一段之（二）、所述時
        、地以1500元之代價販賣第二級毒品甲基安非他命1 小
        包（約0 點5 公克）給予周碩能犯行部分，已據其於99
        年9 月20日在檢察官偵查中供稱：其本人就毒品給證人
        周碩能部分有賺取差價；其承認自己有涉犯販賣毒品罪
        ；復於99年9 月20日在檢察官聲請原審法院羈押時供稱
        ：「我承認有販賣安非他命給周碩能，、、。我的綽號
        叫阿慶、馬尿，、、我賣非他命給周碩能、、，時間是
        99年8 月、、，地點都是在新莊市○○街，詳細地址我
        不知道，、、賣的重量是0.5 公克，、、、，0.5 公克
        賣15 00 元。、、、，周碩能是問我能不能跟我朋友拿
        到安非他命，如果可以的話叫我幫他拿，我給周碩能、
        、安非他命，都是我幫他拿，但我有賺取幾百元的差價
        ，、、，賣1500元賺300 元。」等語明確在卷（同上偵
        查卷第95頁、96頁、94頁；原審99年度聲羈字第632 號
        刑事卷第4 頁至第5 頁），並據被告許昶慶於本院準備
        程序與審理時供承認罪在卷（本院卷第41頁背面、第42
        頁、第65頁背面、第69頁、第70頁），復經證人周碩能
        於99年9 月20日在檢察官偵查中證稱：「（問：〈提示
        卷附通訊監察譯文，並告以要旨〉是否於99年8 月7 日
        22時13分許，被告許以所持用「0000-00000 0」撥打你
        所持用電話「0000-000000 」係何意？）因99年 8 月6
        日未買成功，故被告許於99年8 月7 日22時13分許打電
        話向我稱已向上游取得毒品，詢問我是否需要，我說要
        ，我以1,500 元向被告買0.5 公克之安非他命，以夾鏈
        帶（應為「袋」之誤）裝載，之後隔10分鐘後，被告許
        至住處附近7-11便利商店將安非他命交付我，我們一手
        交錢一手交貨，但被告許另有欠我錢，故是否以安非他
        命抵債我也不確定，我確定被告許有賣毒品給我。」，
        「（問：〈提示通訊監察譯文〉有無其他係你向被告許
        購買毒品之通聯記錄？）看過通聯後，我於99年 8 月7
        日向被告購買毒品時應該是用現金，因被告於99年8 月
        16日才還我錢…。」等語明確（見偵查卷第98頁反面、
        第99頁）；繼於100 年4 月25日在原審審理中最後證稱
        ：「（問：〈提示同上偵卷第98頁、99頁筆錄〉於檢察
        官訊問時所言，是否實在？）事情隔了那麼久了，我不
        記得是那天，但應該是在檢察官偵訊的時候我記憶比較
        正確，因為目前隔事發已經那麼久了，當時我說的八月
        七號是以現金跟被告買的，當時我是以一千五百元跟被
        告買的。」，「（問：到底你說的抵債是指那次？）應
        該是在八月七號之後的時候，因為我跟被告有很多次。
        」等語綦詳（原審卷第107 頁背面至第108 頁）。此外
        並有被告許昶慶所有持用之門號0000000000號行動電話
        與證人周碩能持用之門號0000000000號行動電話於99年
        8 月7 日所顯示聯繫之對話內容所載之：00000000/221
        324 ：A （即被告）我等一下拿過去給你喔。：B （即
        周碩能）：好。A （即被告）：掰掰等之通訊監察譯文
        在卷可資佐證（同上偵查卷第84頁）。由此可見，告許
        昶慶就其如上揭事實欄第一段之（二）、所述販賣第二
        級毒品甲基安非他命予證人周碩能部分業已據其於檢察
        官偵查及本院審判中供承自白認罪在卷無訛。
（二）、證人周碩能嗣後雖另於100 年4 月25日在原審審理中最
        初曾翻異前詞而另改稱，該次是被告拿第二級毒品甲基
        安非他命來抵債約一千元云云（原審卷第105 頁背面至
        第106 頁），顯係迴護被告之詞，自非可採，而應以證
        人周碩能嗣後另於100 年4 月25日在上開原審審理中最
        後證詞為可採，併予敘明。
（三）、綜上所述，被告許昶慶所犯關於如事實欄第一段之（二
        ）、所述販賣第二級毒品甲基安非他命給予證人周碩能
        部分之事證明確，被告此部分犯行應堪認定。
二、關於如事實欄第一段之（一）、所述被告販賣第二級毒品甲
    基安非他命予證人游朝正部分：
（一）、訊據被告許昶慶矢口否認有販賣第二級毒品甲基安非他
        命給予游朝正之犯行，辯稱：
1.游朝正先前欠其本人1400元，嗣游朝正原擬於99年8 月5 日要
  歸還其款項，但未歸還。而游朝正於99年8 月6 日打電話給其
  本人，其以為游朝正當天要還錢，所以才見面。而其本人與游
  朝正見面地點係於99年8 月6 日下午在板橋區○○街其所承租
  處所之巷口附近（海山分局附近），並非游朝正所述之新北市
  ○○區○○路2 段1 巷2 之3 號4 樓，當時並請游朝正載其本
  人去樹林區○○路找被告朋友。
2.99年8 月6 日當天游朝正有歸還其本人1 千元，但仍欠400 元
  ，故其於當天未拿毒品給予游朝正，嗣其於99年8 月14日在電
  話中猶告知游朝正剩下的400 元不要花掉。
（二）、被告之辯護人除提出書狀為被告辯護外，另辯護略稱：
1.被告對證人周碩能部分，自警詢、偵查、鈞院皆自白犯罪，應
  有毒品危害防制條例第17條第2 項減刑規定之適用。
2.被告已清楚斷絕毒品，且依監聽譯文內容，被告係因積欠周碩
  能金錢，而周碩能則以討債為由，要求被告還錢，並指示被告
  直接幫他買毒品並將毒品交予他，是被告係於被逼債下始有本
  件毒品交易，又整個交易數量、金額屬微量，故請減輕刑責。
3.游朝正部分，被告自警詢起皆否認犯行，前後供述一致。由監
  聽譯文內容可知，被告之認知係證人游朝正要歸還被告一千元
  ，且證人游朝正曾於原審與被告對質承認當天有歸還被告一千
  元，但於原審之對話反覆，而謂有向被告買毒品，並又謂於當
  天總共給予被告一千元，然既有歸還被告一千元，又何可能再
  向被告買毒品，是此部分與監聽譯文不符。
4.證人游朝正前後供述購買毒品之地點並不一致，且由監聽譯文
  可知，被告是請證人游朝正至被告所在地點載被告回家，並非
  證人游朝正所述至被告大觀路住處找被告交易毒品，是檢察官
  起訴之事實、游朝正供述的事實與監聽譯文不符，應有重大瑕
  疵。
（三）、本院查：
1.就被告許昶慶於上揭犯罪事實欄第一段之（一）、所述時地與
  證人游朝正如何以電話聯繫約定以1 千元之代價販賣第二級毒
  品甲基安非他命1 小包（約零點二公克），旋於99年8 月6 日
  晚間6 時59分許，被告許昶慶前往證人游朝正上址住所附近，
  雙方互相交付金錢與毒品，完成毒品交易等情，業據證人游朝
  正於99年9 月20日在檢察官偵查中證稱：「（問：〈提示卷附
  通訊監察譯文，並告以要旨〉是否於99年8 月6 日8 時許，你
  以所持用「0000-000000 」撥打被告許所持用電話「0000-000
  000 」係何意？）是的，當天99年8 月6 日我只向被告許購買
  一次安非他命，我詢問被告許有無500 元的安非他命，但我錢
  不夠而不斷詢價，自200 至400 元，又改350 元，之後我向朋
  友借1,000 元，於同日18時44分許，我撥打電話給被告許，向
  被告購買1, 000元安非他命，言畢後沒多久，被告就至我位在
  板橋市○○路之住處找我交易毒品，被告許交付一小包夾鏈袋
  裝載之安非他命（約0.2 公克），我當場給被告1,000 元。譯
  文中談及「眼鏡」是指玻璃球，而在譯文中18時59分許，「B
  ：我到了」應該是譯文寫錯，此句係被告許說的。」，「（問
  ：再問一次，99年8 月6 日是否僅交易一次安非他命？）是的
  。」等語明確（見偵查卷第107 頁反面、第108 頁正面）；嗣
  證人游朝正更於100 年4 月11日在原審審理中證稱：「（問：
  你跟被告之間有無舊怨、爭執？）沒有。」，「（問：你剛說
  被告是你朋友的朋友，你們的交往情形如何？會相約出去玩嗎
  ？）都沒有。」，「（問：你在什麼情況下會跟他連絡？）跟
  他交易毒品。」，「（問：你在九十九年八月六號那時候，你
  所使用的手機號碼是幾號？）0000000000。」，「（問：你剛
  說打電話給被告是為了毒品的交易，是否可以再講清楚一點？
  ）我只是很單純的要吸毒，我就打電話問被告有沒有。」，「
  （問：請想一下當天打這麼多通電話給被告做什麼？〈提示偵
  卷第70頁監聽譯文〉）就跟他... 就那個阿。」，「（問：八
  月六號八點二十六分時，你看一下那個B 是誰？）是我。」，
  「（問：你問他「你有嗎？」是問有什麼？）毒品，安非他命
  。」，「（問：接著你說「兩百，晚點給你」是什麼意思？）
  因為我現金不夠。」，「（問：所以你要先拿兩百？）對。」
  ，「（問：第四則，「三百五可以嗎？」是誰發給誰的？）我
  發給被告的。」，「（問：三百五是什麼意思？）現金。」，
  「（問：第一通說兩百，後面變三百五是怎麼回事？請再說清
  楚點。）我那時候第一通現金還不夠，三百五是準備要跟他拿
  。」，「（問：當天你跟被告買了多少安非他命？是否有給他
  錢？）我給他一千塊，他給我一包安非他命，我不知道重量。
  」，「（問：你當天是給被告現金？）對。」，「（問：九十
  九年八月六日同一天，還有無其他人賣安非他命給你？）沒有
  。」，「（問：九十九年八月六日當天，你跟多少人買過毒品
  ？）就只有被告一人。」，「（問：你在檢察官偵訊那時候是
  說被告到你板橋大觀路交易毒品，交給你一包約0.2 公克，你
  給他差不多一千元，而且最後一句「我到了」是譯文寫錯，這
  句話應該是被告說的，這跟你剛回答檢察官的問題說是在樹林
  撞球間裡面，交易的數量你不太清楚，還有「我到了」是你說
  的，這些地方都不太一樣，哪一次講的才實在？〈提示證人偵
  訊筆錄107 頁反面〉）以檢察官那邊講的為準，剛才講的是別
  次的。」，「（問：六點五十九分那句「我到了」到底是你講
  的還是被告講的？）是指被告到了，不是我到了。」等語綦詳
  （見原審卷第77頁背面至第80頁、第77頁），核與被告所有持
  用之門號0000000000號行動電話與證人游朝正持用之門號0000
  000000號行動電話於99年8 月6 日所顯示聯繫對話、簡訊之通
  訊監察譯文內容所記載：00000 000/08 2600 ：B （即游朝正
  ）：你有嗎？A （即被告）：500 ？。B ：我這邊200 晚點拿
  給你。A ：那等你好的時候再打給我。B ：400 勒？。A ：好
  。B ：那我等一下打給你。00000000/084225 ：簡訊：350 可
  以嗎。00000000 /1838 06 ：A ：回去的時候再順便幫你拿。
  B ：會很久嗎？A ：我再打給你。B ：掰掰。00000000/18441
  6 ：B ：好了阿。A ：多少。B ：1 張。A ：1000，那你來上
  次那個地方找我。B ：那邊那麼多人，你要丟在那邊喔？A ：
  沒有啦，靠杯喔，你不是要還我錢。B ：你說什麼。A ：反正
  你過來載我。B ：載你回去喔，現在嗎？A ：對啦。00000000
  /184 544：B ：眼鏡勒？A ；有拉。00000000/1 85900：B ：
  我到了（證人游朝正陳稱此部分係被告所述，譯文記載有誤）
  等節大致相符，此有上開通訊監察譯文在卷足憑（見偵查卷第
  70頁）。苟證人游朝正此次並無向被告有以1 千元之代價向被
  告購買第二級毒品甲基安非他命1 小包（約零點二公克），而
  與被告交易毒品之情事，證人游朝正實無需於檢察官偵查及原
  審審理中具結作證並閱覽前述通訊監察譯文內容後，始終明確
  指證上情不移，且證人游朝正無懼於如於偵審中作偽證可能涉
  犯偽證罪責之處罰。再者，證人游朝正與被告並無深仇大恨，
  業據證人游朝正於上開原審審理時作證無訛，已如前述；衡情
  證人游朝正又何須僅為區區1 千元之代價而故意設詞誣陷被告
  使證人游朝正其自己身陷重罪之理！
2.又證人游朝正於檢察官偵查中又無遭任何以強暴、脅迫、利誘
  、詐欺、疲勞訊問、違法羈押等不正方法取證情事，自可認證
  人游朝正於偵查中之證述當係其在自由意志下所為證述，並與
  其本人在原審審理中所具結證述之情節及上述通訊監察譯文內
  容所顯示之聯繫對話內容互核大致相符。是證人游朝正於檢察
  官偵查中之前揭證述，並無任何不可信之特別情況，堪認證人
  游朝正於檢察官偵查及原審審理中之前揭證述，均屬可採。可
  見被告許昶慶確有於如前揭事實欄第一段（一）所述時、地，
  販賣第二級毒品甲基安非他命給予證人游朝正等情，應堪認定
  。
3.至辯護人於原審雖辯稱：99年8 月6 日被告無販賣毒品予游朝
  正，此由監聽譯文可以證明當天係游朝正還被告錢，被告與游
  朝正見面是要收回債款。游朝正供稱有向被告購買毒品明顯亦
  係突遭警方拘捕而在警方告以供出上源得減輕其刑之利誘下，
  才指認被告販賣毒品。游朝正於警詢中已陳述綽號「馬尿」之
  人是許昶慶（即被告），安非他命來源係向張金泰購買，然游
  朝正於鈞院（指原審）審理中卻稱不知道被告綽號，此次安非
  他命係向被告購買，前後所述顯有不符，不足以證明被告有販
  賣安非他命給予游朝正之犯行云云。惟查，依前述之被告與證
  人游朝正於99年8 月6 日所顯示聯繫對話、簡訊之通訊監察譯
  文內容，證人游朝正根本未提及有關要還被告相關金錢之情事
  ，僅被告陳稱「A ：沒有啦，靠杯喔，你不是要還我錢。」一
  語時自己敘及於此，而證人游朝正更是回以「B ：你說什麼。
  」等不知被告所云何事以回應，據此，堪認被告是否為求隱蔽
  販毒實情而自行採取隱晦藉詞用語或隨口插入與證人游朝正間
  就原先討論販毒事宜顯不相關之借款情事而附帶順便要求證人
  游朝正還錢，均非無疑，然此皆仍無礙於證人游朝正原先與被
  告間討論販毒事宜之情，更遑論證人游朝正自警詢及偵審以來
  就99年8 月6 日與被告之聯繫中從未有何主動或自行表示該日
  對話係欲償還被告借款之陳述（見偵查卷第65頁、66頁、第10
  7 頁反面、第108 頁正面、原審卷第77頁背面至第80頁）。由
  此可見辯護人前開所辯自不足採信。再者，警方於警詢中向證
  人游朝正告以毒品危害防制條例第17條有關供出毒品來源因而
  查獲可減輕其刑之相關規定，亦無非係警方踐行法定程序之告
  知以俾促使受告知人知悉法律有利之規定而得以坦然供出實情
  以獲法律寬典，本與法並不有違，且又係經受告知人自己衡量
  評估後於自由意志下所為之陳述，並非警方以強暴、脅迫、利
  誘、詐欺、疲勞訊問、違法羈押等不正方法以取得該等陳述，
  更難認有何違法或不當情事，再以受告知人所為供出毒品來源
  之陳述，亦非單以該等陳述即可作為法院認定被告犯罪事實之
  唯一證據，依刑事訴訟法之相關規定，尚須輔以其他證據之調
  查，以核該等陳述與其他證據是否與事實相符，方得為法院採
  信與否之依據。是被告所為此部分犯罪事實中，除有證人游朝
  正於偵查及原審審理中具結作證以擔保其證述之憑信性及真實
  性外，並有合法通訊監察所取得之監聽譯文資料等書證可資佐
  證，且彼此互核大致相符一致。故辯護人於原審雖辯稱：游朝
  正供陳有向被告購買毒品明顯亦係突遭警方拘捕而在警方告以
  供出上源得減輕其刑之利誘下，才指認被告販賣毒品云云，亦
  非可採。
4.再以證人游朝正對於被告之綽號是否為「馬尿」一事固於警詢
  、偵查與原審審理中前後所述尚有些許出入，然此或因證人游
  朝正對過往事物之記憶隨時日間隔而漸趨模糊或失真，或其自
  身考量相關利害關係後而就此部分表達之誠實意願有所不一，
  其歧異之原因未必絕對出於虛偽所致，然除此之外，證人游朝
  正就被告於上揭犯罪事實欄第一段（一）、所述時、地是如何
  與之聯繫而販賣第二級毒品甲基安非他命予之攸關本件成罪與
  否之犯罪構成要件行為，既於檢察官偵查中與原審審理時均能
  正稱明確與陳述詳盡而別無嚴重矛盾出入情事，已如前述。可
  見辯護人於前開原審辯稱：游朝正於警詢中已陳述綽號「馬尿
  」之人是許昶慶（即被告），然游朝正於鈞院（指原審）審理
  中卻稱不知道被告綽號，前後所述不符云云，無非僅係就與本
  件犯罪構成要件事實非有嚴重相關之枝微末節陳述出入而爭執
  ，並不足以採為有利被告之認定。否則，苟真此節攸關被告成
  罪與否，則被告於案發當時理當對不知其綽號為「馬尿」且如
  此陌生不熟之證人游朝正不加理睬，以免遭陷方是！然其又何
  以於99年8 月6 日與該證人游朝正有如此諸多涉及毒品交易買
  賣價格討論情事，甚至於原審審理中還自承曾拿甲基安非他命
  至該證人游朝正家中與之一同施用，以及先前有借錢給該證人
  游朝正等情，足見辯護人前開所辯，亦不足採。復以證人游朝
  正於警詢中亦非僅單單陳述販賣第二級毒品甲基安非他命予其
  之人僅有案外人張金泰而已，而係陳稱：「（問：你所吸食之
  毒品安非他命〈來源〉係如何得來？）我跟張金泰及「馬尿」
  （指被告）購買。」等語（見偵查卷第63頁正面），且更於偵
  審中證述關於99年8 月6 日其所購買之第二級毒品甲基安非他
  命皆僅係向被告一人所購買而已，業如前述。足認辯護人前開
  辯稱：游朝正於警詢中陳述安非他命來源係向張金泰購買，然
  卻於鈞院（指原審）審理中稱此次安非他命係向被告購買，前
  後所述顯有不符云云，實不足採。
5.又衡以販賣第二級毒品甲基安非他命均係政府嚴予查緝之違法
  行為，非可公然為之，不論是瓶裝或紙包之毒品，均可任意分
  裝或增減其份量，而每次買賣之價量，亦隨時隨雙方關係之深
  淺、當時之資力、需求程度及對行情之認知等因素，機動的調
  整，被告可依買受人之需求按原包裝賣出或再分裝為小包出售
  ，則無論以原包裝賣出或分裝後再行出賣之每包售價，均可因
  賺取價差而牟得利益，至為昭然。又甲基安非他命之價格非低
  、取得不易，且為政府嚴予查緝之犯罪，凡為販賣之不法勾當
  者，苟無利可圖，應無甘冒被查緝法辦重刑之危險，平白無端
  義務為該買賣之工作，而被告與證人游朝正並非至親故交，苟
  無利得，豈會甘冒重刑之風險，提供甲基安非他命予證人游朝
  正之理！是被告販賣甲基安非他命之價格必較其買入之價格為
  高，而有從中賺取買賣差價牟利之意圖及事實，當屬合理之認
  定。
6.此外，復有原審法院核發之99年度聲監字第752 號、同年度聲
  監續字第781 號及同年度聲監字第888 號通訊監察書等件在卷
  可稽（同上偵查卷第87頁至第92頁）。
7.綜上所述，足認被告與辯護人前開所辯，無非均屬事後卸責之
  詞，委不足採。可見本件事證已臻明確，被告販賣前揭第二級
  毒品甲基安非他命給予游朝正之犯行應堪認定。又本件事證已
  明，被告於本院審理時，懷疑證人游朝正係狹怨報復，故另聲
  請傳訊證人游朝正、鄭竣元等人之朋友，以證明被告係以鄭竣
  元之名義將游朝正約出來，而由被告夥同他人一起毆打游朝正
  一節，經核與本案並無直接關連，且無必要性，故無傳訊之必
  要，併予敘明。
三、論罪科刑：
（一）、按甲基安非他命係業經毒品危害防制條例第二條第二項
        第二款列為第二級毒品，禁止非法持有、販賣、意圖販
        賣而持有。是核被告許昶慶就上開事實欄第一段之（一
        ）、（二）所為，各係犯毒品危害防制條例第四條第二
        項之販賣第二級毒品甲基安非他命罪，共二罪。又被告
        販賣前、後持有第二級毒品甲基安非他命之低度行為，
        應各被販賣第二級毒品甲基安非他命之高度行為所吸收
        ，均不另論罪。被告就所犯上揭二次販賣第二級毒品甲
        基安非他命之犯行，犯意各別，應予分論併罰。
（二）、按依98年5 月20日修正之毒品危害防制條例第17條增列
        第2 項於偵查及審判中自白者，減輕其刑之規定，乃採
        寬厚之刑事政策，以鼓勵毒販自白認罪，開啟其自新之
        路。該條所謂於偵查中及審判中均自白，係指行為人於
        偵查中歷次之陳述，曾經自白，且於各審級審判中歷次
        之陳述，曾經自白而言。舉凡刑事法律之解釋，不論為
        實體法或程序法，其最重要之原則迨為對行為人有利之
        原則。該條之規定，既為於偵查中及審判中均自白，而
        非於偵查及審判中之每次陳述均自白，則行為人在偵查
        及審判中之歷次陳述，各有一次以上之自白，即已完全
        合致第17條第2 項規定之要件，不須歷次陳述均全部自
        白方有適用（最高法院99年度台上字第815 號刑事判決
        及臺灣高等法院暨所屬法院99年法律座談會彙編（100
        年1 月版）第671-680 頁參照）。查本案被告許昶慶就
        上開如事實欄第一段之（二）所述販賣第二級毒品甲基
        安非他命予證人周碩能部分，已據其於檢察官偵查中及
        本院審判中供承自白認罪在卷，已如前述（見本判決理
        由欄貳、一之（一）、所述）。從而被告就其自白販賣
        第二級毒品甲基安非他命予證人周碩能部分，依有上揭
        毒品危害防制條例第17條第2 項規定減輕其刑之適用。
參、維持原審判決關於被告販賣第二級毒品甲基安非他命予證人
    游朝正部分：
一、原審經調查解果，以被告許昶慶所犯如事實欄第一段之（一
    ）、所述販賣第二級毒品甲基安非他命予證人游朝正部分，
    事證明確，係犯毒品危害防制條例第四條第二項之販賣第二
    級毒品罪，並以被告販賣數量非多，所得利益非鉅及被告犯
    罪之動機、目的、手段等一切情狀，對於被告此部分判處有
    期徒刑7 年1 月；另就如上開事實欄第一段之（一）、所示
    被告所持用而未扣案之門號0000000000號行動電話一支（不
    含SIM 卡一枚），係被告所有供販賣第二級毒品甲基安非他
    命所用之物，雖未扣案，因並無證據證明業已滅失而不復存
    在，依毒品危害防制條例第19條第1 項規定，併予宣告沒收
    ，如全部或一部不能沒收時，追徵其價額。復以被告於本件
    中，就上揭犯罪事實欄第一段之（一）、所述販賣第二級毒
    品安非他命給予游朝正之犯罪所得款項一千元部分，雖未扣
    案，依毒品危害防制條例第19條第1 項規定，係採義務沒收
    主義，故就被告此部分販賣毒品所得一千元部分，併予宣告
    沒收，如全部或一部不能沒收時，應以被告之財產抵償之。
二、經核原審上開一之部分認事用法並無違誤，量刑亦屬妥適，
    應予維持。被告與其辯護人提起上訴，否認犯行，辯稱被告
    於99年8 月6 日當天並未販賣毒品給予游朝正，當日游朝正
    有歸還被告一千元，惟仍欠400 元，證人游朝正前後供述購
    買毒品之地點並不一致云云，所辯並非可採，已據本判決於
    理由欄貳之二、（三）各點詳述，均如前述。可見被告此部
    分上訴並無理由，應予駁回。
肆、撤銷原審判決關於被告被訴如事實欄第一段之（二）、所述
    販賣第二級毒品甲基安非他命給予周碩能之刑部分。
一、原審就被告被訴如事實欄第一段之（二）、所述販賣第二級
    毒品甲基安非他命給予周碩能部分，以被告該部分係犯毒品
    危害防制條例第四條第二項之販賣第二級毒品罪，事證明確
    ，對於被告予以論罪科刑，固非無見。惟查：
（一）、本案被告所犯如事實欄第一段之（二）、所述販賣第二
        級毒品甲基安非他命給予周碩能部分，已據被告於檢察
        官偵查中及本院審判中供承自白認罪在卷，已如上述（
        見本判決理由欄貳、一之（一）、所述）。則被告就其
        自白販賣第二級毒品甲基安非他命予證人周碩能部分，
        自應有上揭毒品危害防制條例第17條第2 項規定減輕其
        刑之適用。
（二）、原判決就被告販賣第二級毒品甲基安非他命給予周碩能
        部分，未及適用上開毒品危害防制條例第17條第2 項規
        定，對被告予以減輕其刑，尚有未洽。
（三）、被告辯護人就此部分以原判決未適用前述毒品危害防制
        條例第17條第2 項規定，對被告予以減輕其刑，指摘原
        判決不當，經核為有理由。
伍、
一、原判決關於被告被訴如事實欄第一段之（二）、所述販賣第
    二級毒品甲基安非他命給予周碩能部分，既有上開不當之處
    ，顯屬無可維持，自應由本院將該部分之刑暨其定應執行刑
    部分撤銷，另行判決，以期妥適。
二、爰審酌被告曾犯有施用第二級毒品罪等犯罪執行前科，此有
    本院被告前案紀錄表在卷可證（本院卷第32頁背面、第33頁
    正、反面；原審卷第22頁至第24頁、第25頁至第27頁），其
    素行非佳，犯後坦承部分犯行，然猶否認一部份犯行，於本
    件販賣次數達二次，對社會及他人所造成之損害非輕，惟念
    及被告二次販賣數量非多，所得利益非鉅，兼衡其犯罪之動
    機、目的、手段等一切情狀，就所犯前揭如事實欄第一段之
    （二）、所述販賣第二級毒品甲基安非他命給予周碩能部分
    ，改判處如主文欄第二段所示之刑為有期徒刑4 年8 月。
三、上開二、所述撤銷改判所處之刑部分（即有期徒刑4 年8 月
    ）與前述參、上訴駁回所處之刑，並定其應執行刑為有期徒
    刑8 年6 月，以示懲儆。
陸、沒收部分
一、被告就上揭如事實欄第一段之（一）、所述時地所持用而未
    扣案之門號0000000000號行動電話一支（不含SIM 卡一枚）
    ；就前開如事實欄第一段之（二）、所述時地所持用而未扣
    案之門號0000000000號行動電話一支（不含SIM 卡一枚），
    各係被告所有各供販賣第二級毒品甲基安非他命所用之物，
    業經本院認定如前，雖均未扣案，惟均並無證據證明業已滅
    失而不復存在，爰各依毒品危害防制條例第19條第1 項規定
    ，均併予宣告沒收，如全部或一部不能沒收時，追徵其價額
    。
二、按依毒品危害防制條例第19條第1 項：「犯第四條至第九條
    、第十二條、第十三條或第十四條第一項、第二項之罪者，
    其供犯罪所用或因犯罪所得之財物，均沒收之，如全部或一
    部不能沒收時，追徵其價額或以其財產抵償之。」之規定，
    係採義務沒收主義，故販賣毒品所得之金錢，如能認定確係
    販賣毒品所得之款項，均應宣告沒收，不以當場搜獲扣押者
    為限（最高法院93年度台上字第2670號刑事判決意旨可資參
    照）。是販賣毒品所用之物及所得之金錢，無論已否扣案，
    如仍屬存在，即應依法沒收。惟此犯罪所得之財物，係以實
    際所得者為限，苟無所得或尚未取得者，即無從為沒收、追
    徵或以財產抵償之諭知（最高法院96年度台上字第2331號刑
    事判決意旨參照）。查被告於所犯本案中，未扣案如事實欄
    第一段之（一）、所述販賣第二級毒品安非他命所得一千元
    、未扣案如事實欄第一段之（二）、所述販賣第二級毒品安
    非他命所得一千五百元，各係被告分別於本案因販賣第二級
    毒品犯罪所得之物，均業經本院認定如前，自均應依毒品危
    害防制條例第19條第1 項規定，併予宣告沒收，如全部或一
    部不能沒收時，應以被告之財產抵償之。
三、至門號0000000000號行動電話內所含SIM 卡一枚、門號0000
    000000號行動電話內所含SIM 卡一枚，依司法院97年5 月6
    日院台廳刑一字第0970009760號函示內容可知，有關國內各
    家電信公司依其契約內容，均咸認SIM 卡之所有權歸屬客戶
    所有，故本件門號0000000000號（遠傳電信股份有限公司）
    SIM 卡一枚、門號0000000000號（遠傳電信股份有限公司）
    SIM 卡一枚，其案發當時申用客戶均為案外人鄭俐婷，有遠
    傳資料查詢單一份在卷可憑（原審卷第35頁、36頁），並非
    被告所有，且公訴人亦未舉證證明該人有何與被告共犯本件
    販賣第二級毒品甲基安非他命犯行之具體事證，本院復查無
    其他積極證據足認該人與被告有何共犯本件販賣第二級毒品
    甲基安非他命之犯行，且該SI M卡共二枚亦非屬違禁物，爰
    均不另為沒收之諭知。
四、另本件於查獲時雖尚有扣得疑似第二級毒品甲基安非他命之
    白色透明結晶3 包（驗餘合計淨重1 點8058公克），嗣經送
    鑑定後固均檢出第二級毒品甲基安非他命成分，有交通部民
    用航空局航空醫務中心99年10月13日航藥鑑字第0996409 號
    毒品鑑定書一紙在卷足參（偵查卷第124 頁）。惟依卷內事
    證，並無法證明被告係意圖販賣而販入或意圖販賣而持有該
    3 包第二級毒品甲基安非他命，且被告自警詢及偵審以來均
    堅決否認扣案之該3 包第二級毒品甲基安非他命係其供本件
    販賣第二級毒品甲基安非他命所用、預備、所得之物；且被
    告於100 年3 月21日在原審準備程序中亦供稱：「查獲的甲
    基安非他命三包、吸食器一個、殘渣袋四個這些東西是我跟
    吳偉倫一起吸食所用的，跟檢察官起訴我販賣的案件無關。
    」等語明確在卷（見原審第56頁）。此外，復查無其他積極
    證據足資證明扣案之該3 包第二級毒品甲基安非他命係被告
    所有供本件販賣第二級毒品甲基安非他命所用、預備、所得
    之物，尚難遽認扣案之該3 包第二級毒品甲基安非他命與本
    件犯罪事實有直接關聯性，爰於本案中不另為沒收銷燬之諭
    知，而另當由檢察官於被告所另犯施用第二級毒品甲基安非
    他命案件中依法妥適處理。
五、又本案於查獲時雖尚有扣得殘渣袋4 個及吸食器1 組等物品
    ，惟被告於警詢、檢察官偵查及原審中均堅決否認該等物品
    為其所有供本件犯罪所用、所得、預備之物，本院復查無積
    極證據證明足資證明該等物品係被告所有供本件犯罪所用、
    所得、預備之物，且該等物品亦非違禁物，又已為被告另犯
    施用第二級毒品甲基安非他命案件中之原審99年度簡字第96
    90號刑事簡易判決中各諭知沒收銷燬（殘渣袋4 個）及沒收
    （吸食器1 組），亦有該刑事簡易判決書一份在卷可證（原
    審卷第25頁），自無庸於本件中再為沒收銷燬及沒收之諭知
    ，附此敘明。
六、又本件起訴書犯罪事實原有記載本件於查獲時尚扣得之門號
    0000000000號行動電話（含SIM 卡一枚）係被告所使用作為
    與購毒者之聯絡工具，惟起訴書犯罪事實附表所起訴被告涉
    嫌販賣第二級毒品甲基安非他命之犯罪事實中，均未有何被
    告以該門號行動電話供作聯繫而販賣第二級毒品甲基安非他
    命予購毒者游朝正、周碩能二人之情節，本院復查無其他積
    極證據足資證明被告有以該門號行動電話供作聯繫而販賣第
    二級毒品甲基安非他命予購毒者游朝正、周碩能二人之情形
    ，故公訴意旨將該門號行動電話列為被告所使用作為與購毒
    者之聯絡工具一節，尚有誤會，是就該扣案之門號00000000
    00號行動電話（含SIM 卡一枚）爰不另為沒收之諭知，並於
    本件犯罪事實中予以更正刪除，併予敘明。
據上論斷，應依刑事訴訟法第369 條第1 項前段、第368 條、第
364 條、第299 條第1 項前段，毒品危害防制條例第4 條第2 項
、第17條第2 項、第19條第1 項，刑法第11條、51條第5 款，判
決如主文。
本案經檢察官黃騰耀到庭執行職務。
中    華    民    國  100     年    12    月    6     日
                  刑事第十五庭審判長法  官  沈宜生
                                    法  官  吳炳桂
                                    法  官  陳坤地
以上正本證明與原本無異。
如不服本判決，應於收受送達後10日內向本院提出上訴書狀，其
未敘述上訴之理由者並得於提起上訴後10日內向本院補提理由書
（均須按他造當事人之人數附繕本）「切勿逕送上級法院」。
                                    書記官  梁駿川
中    華    民    國   100    年    12    月    6     日
附錄：本案論罪科刑法條全文
毒品危害防制條例第四條第二項：
製造、運輸、販賣第二級毒品者，處無期徒刑或七年以上有期徒
刑，得併科新臺幣七百萬元以下罰金。